智慧財產及商業法院刑事附帶民事訴訟判決  
109年度附民字第3號
原      告  阿迪達斯公司（adidas AG）
代  表  人  黃淑芬                                  
訴訟代理人  謝尚修  律師  兼送達代收人  
複代理人    謝志揚  律師   
被      告  徐旭良                                   
上列原告因被告違反商標法案件（案號：本院109年度刑智上易
字第76號），經原告提起刑事附帶民事訴訟，請求損害賠償，本
院判決如下：
　　主　　　文
原告之訴駁回。
  　事實及理由  
壹、程序事項：
一、本院就本件涉外民事事件有管轄權：
(一)本件為涉外民事事件：
　　民事事件涉及外國人或外國地者，其為涉外民事事件，內國
    法院首應先確定有國際管轄權，始得受理。繼而依內國法之
    規定或概念，就爭執之法律關係予以定性後，決定應適用之
    法律或準據法。因涉外民事法律適用法並無明文規定國際管
    轄權，自應類推適用民事訴訟法之規定（參照最高法院98年
    度台上字第2259號民事判決）。查本件訴訟原告為阿迪達斯
    公司（下稱原告），其為德國公司，係外國法人。職是，本
    件訴訟具有涉外因素，核為涉外事件。
(二)我國有國際裁判管轄權：
　1.決定國際裁判管轄權原則：
　　涉外民事訴訟事件，管轄法院應以原告起訴主張之事實為基
    礎，先依法庭地法或其他相關國家之法律為國際私法上之定
    性，以確定原告起訴事實究屬何種法律類型，繼而依涉外民
    事法律適用法定其準據法。涉外民事法律適用法規定實體法
    律關係所應適用之準據法，其與因程序法所定法院管轄權之
    歸屬不同（參照最高法院92年度台再字第22號、83年度台上
    字第1179號民事判決）。因我國涉外民事法律適用法係對於
    涉外事件，就內國之法律，決定其應適用何國法律。至法院
    管轄部分，無論是民國100年5月26日修正施行前、後之涉外
    民事法律適用法，均無明文規定。準此，就具體事件受訴法
    院是否有管轄權，得以民事訴訟法關於管轄之規定及國際規
    範，作為管轄權之法理，本於當事人訴訟程序公平性、裁判
    正當及迅速之國際民事訴訟法基本原則，決定國際裁判管轄
    。
  2.侵害商標權等事件：
    涉外民事法律適用法雖未就法院之管轄予以規定，然被告徐
    旭良在我國境內侵害原告之商標權，原告請求損害賠償，依
    原告起訴主張之事實，本件應定性為商標權侵權事件，系爭
    侵權行為之事實發生地發生於我國，故本件訴訟爭議法律類
    型之形式定性，屬有關侵權行為而生之債。而訴訟由被告住
    所地或私法人主事務所地之法院管轄，適用以原就被之原則
    。準此，本件涉外民事事件之管轄權，自應類推適用我國民
    事訴訟法第1條第1項前段、第2條第2項及第15條第1項規定
    ，由我國法院管轄。
(三)本院有本件刑事附帶民事訴訟之管轄權：
　　按違反商標法案件之起訴，應向管轄之地方法院為之。不服
    地方法院關於違反商標法案件依通常程序所為之第一審裁判
    而上訴者，應向管轄之智慧財產法院為之。與第23條案件有
    刑事訴訟法第7條第1款所定相牽連關係之其他刑事案件，經
    地方法院合併裁判，並合併上訴或抗告者，亦同。審理違反
    著作權法與商標法案件之附帶民事訴訟，除第三審法院依刑
    事訴訟法第508條至第511條規定裁判者外，應自為裁判，不
    適用刑事訴訟法第504條第1項、第511條第1項前段規定。智
    慧財產案件審理法第23條、第25條第1項、第2項本文及第27
    條第2項分別定有明文。準此，原告因被告違反商標法案件
    ，對之提起刑事附帶民事訴訟，本院依法應自為裁判。
二、上訴人合法撤回訴之聲明：
　　按民事訴訟法關於訴及上訴或抗告之撤回之規定，而於附帶
    民事訴訟準用之。原告於判決確定前，固得撤回訴之全部或
    一部。惟被告已為本案之言詞辯論者，應得其同意。刑事訴
    訟法第491條第9款，民事訴訟法第262條第1項分別定有明文
    。查原告本於起訴聲明：1.被告應給付原告新臺幣（下同）
    126,000元，並自起訴狀繕本送達之翌日起至清償日止，按
    年息5%計算之利息；2.前項判決請准供擔保宣告假執行；3.
    被告應將侵害原告商標權情事之刑事附帶民事訴訟判決主文
    內容以長25公分、寬19公分之篇幅、10號細明體字體，分別
    登載於含自由時報、聯合報、中國時報及蘋果日報等4報全
    國版面之首頁下半頁各1日（見本院卷第3頁）。嗣於110年4
    月27日之準備程序期日，當庭撤回原聲明之第2、3項（見本
    院卷第39頁）。況被告亦當庭表示無意見（見本院卷第40頁
    ）。原告合法撤回該訴之聲明，即無不合，應予准許。　　
貳、實體方面：
一、原告起訴之主張：
    原告起訴聲明：被告應給付原告126,000元，並自起訴狀繕
    本送達之翌日起至清償日止，按年息5%計算之利息。其主張
    如後：
(一)被告行為侵害原告商標：
　　原告為知名運動品牌並廣為相關消費者喜愛，其已在世界各
    國取得多件商標註冊，並已向我國經濟部智慧財產局（下稱
    智慧局），提出商標註冊登記於行動電話配件商品類別核准
    ，並發給商標註冊證在案。被告徐旭良明知本案刑事之系爭
    商標圖樣，業經原告申請註冊並取得商標權，專用於行動電
    話配件商品，現仍於商標權期間，非經原告授權或同意，不
    得使用相同或近似之註冊商標於指定商品，亦不得販賣、意
    圖販賣而陳列、輸出或輸入。被告竟基於販賣及意圖販賣而
    陳列仿冒商標商品之犯意，自106年6月起，與大陸地區人士
    ○○○（音同，真實姓名年籍不詳）合作販賣仿冒商標商品，
    由○○○提供仿冒商標商品，並利用以不詳方式，取得之大陸
    地區人士○○○所申請之露天拍賣網站帳號「000000000」帳戶
    ，再以電腦連接網際網路，以上述帳號登入露天拍賣網站，
    刊登販售仿冒原告商標圖樣之手機殼，供不特定人瀏覽選購
    。經警執行網路巡邏時發現後，以180元向被告購入仿冒原
    告商標圖樣之手機殼l件，並於108年2月26日持搜索票至其
    妻所經營之喜佳利科技有限公司（下稱喜佳利公司）執行搜
    索，當場扣得仿冒原告商標圖樣之手機殼9件，加計警方採
    證取得之手機殼1件，共計10件商品，並經鑑定後確認係仿
    冒商品，始悉上情。
(二)被告應賠償原告126,000元：
　　原告依商標法第69條第3項規定，為民事侵權行為損害賠償
    金之請求。被告應給付損害賠償金計126,000元。本件損害
    賠償金額之酌定，係以警方基於採證之目的，而於被告所經
    營露天拍賣網站帳號「000000000」，購得之手機殼商品零
    售單價為180元，為計算損害賠償額之標準。原告於考量被
    告侵犯原告商標權之犯罪情節，被告於涉犯商標法後，未能
    針對侵權行為之損害賠償，提出具體與合理之賠償方案，原
    告難知悉被告犯後態度及悔悟之意，原告商標係世界知名商
    標，為求保護相關消費者權益及保障商標權人之商譽、利益
    等因素。主張以700倍為計算民事侵權行為損害賠償金額之
    倍數基礎，故損害賠償金額總計為126,000元（計算式：180
    元×700倍）。　　　　　　
二、被告答辯聲明：原告之訴駁回。並答辯如後：
　　本人認識大陸地區人士陳珠柏，本人並沒有賺多少利潤，僅為協助寄送，本人僅將帳號借給他們，主觀上大陸地區人士對於智慧財產之教育不足，所以在大陸地區大量生產，本人不知情。本件刑事案件之帳號申請人、銀行帳戶均非本人，係因陳珠柏之表哥貪圖方便，從陳珠柏知道本人地址，因很多混合寄送，本人不知道是什麼東西，nike帳號為本人所有。 
參、本院得心證之理由：
　　按附帶民事訴訟之判決，應以刑事訴訟判決所認定之事實為
    據，刑事訴訟法第500條前段定有明文。查本件原告主張被
    告徐旭良違反商標法第97條之以網路方式販賣仿冒商標商品
    罪，經臺灣士林地方法院108年度智易字第15號刑事判決無
    罪，檢察官不服原審刑事判決，為此提起上訴，經本院109
    年度刑智上易字第76號刑事判決駁回上訴等事實，此有該等
    案刑事判決書附卷可稽。準此，自應以本案刑事判決所認定
    之被告犯罪事實，作為本件判決之事實依據。原告雖於刑事
    訴訟程序附帶提起本件民事訴訟，請求被告負損害賠償責任
    云云。然原告附帶提起本件民事訴訟，因本案刑事案件經本
    院諭知無罪，依刑事訴訟法第503條第1項與第3項規定，原
    告之訴不合法，自應予以駁回。　　
據上論結，本件原告之訴為無理由，應依智慧財產案件審理法第
1條，刑事訴訟法第503條第1項前段，判決如主文。
中　　華　　民　　國　　110 　年　　11　　月　　25　　日
                      　智慧財產第一庭
                        　審判長法  官　李維心
                              　法  官　蔡如琪
                              　法  官　林洲富
以上正本證明與原本無異。
本件不得上訴。 
中　　華　　民　　國　　110 　年　　11　　月　　25　　日
　　　　　　　　　　　　　    　書記官　蔡文揚